最　高　行　政　法　院　裁　定
                                     100年度裁字第1986號
上  訴  人　羅奉臨即羅陽診所
            謝元度即崇德外科診所
            黃耀庭即大湖黃診所
            邱炳川即邱炳川診所
            洪英煌即昇目眼科診所
            黃金章即賜生堂診所
            張益民即杏林診所
            黃三奇即黃三奇診所
            陳錦源即永安診所
            謝富芳即上仁皮膚科診所
            方憲瑞即方眼科診所
            何活發即大慶家醫科外科診所
            顏國順即東和外科診所
            洪金鎮即建康診所
共      同
訴訟代理人　王晨桓律師
複  代理人  馬傲秋律師
被  上訴人　行政院衛生署中央健康保險局
代　表　人　戴桂英
訴訟代理人　蔡順雄律師
            曹詩羽律師
            陳怡妃律師
上列當事人間全民健康保險事件，上訴人對於中華民國99年6月2
4日臺北高等行政法院97年度訴字第2697號判決，提起上訴，本
院裁定如下：
　　主  文
上訴駁回。
上訴審訴訟費用由上訴人負擔。
　　理  由
一、按對於高等行政法院判決之上訴，非以其違背法令為理由，
    不得為之，行政訴訟法第242條定有明文。依同法第243條第
    1項規定，判決不適用法規或適用不當者，為違背法令；而
    判決有同條第2項所列各款情形之一者，為當然違背法令。
    又提起上訴，應以上訴狀表明上訴理由並應添具關於上訴理
    由之必要證據，復為同法第244條第1項第4款及第2項所明定
    。且依同法第307條之1準用民事訴訟法第470條第2項第1款
    、第2款規定，上訴理由應表明原判決所違背之法令及其具
    體內容，暨依訴訟資料合於該違背法令之具體事實。是當事
    人提起上訴，如依行政訴訟法第243條第1項規定，以高等行
    政法院判決有不適用法規或適用不當為理由時，其上訴狀或
    理由書應有具體之指摘，並揭示該法規之條項或其內容；若
    係成文法以外之法則，應揭示該法則之旨趣，倘為司法院解
    釋或本院之判例，則應揭示該判解之字號或其內容。如以行
    政訴訟法第243條第2項所列各款情形為理由時，其上訴狀或
    理由書應揭示合於該條項各款之事實。上訴狀或理由書如未
    依此項方法表明者，即難認為已對高等行政法院判決之如何
    違背法令有具體之指摘，其上訴自難認為合法。又高等行政
    法院如已明確說明其適用法律之見解，並就當事人主張之法
    律見解，說明其不採之理由，且所採見解與司法院解釋、本
    院判例及通說見解均無牴觸者，當事人如仍堅持其於原審主
    張之歧異見解作為上訴理由，即與所謂原判決「違背法令」
    之情形顯不相當，要難謂為適法之上訴理由。
二、緣上訴人與原審原告超群診所、施靜勳即升佑診所、施靜勳
    即吉合診所、施靜勳即佑惠診所、何智博即何智博診所、陳
    昌化即佑群骨科診所、朱建銘即朱眼科診所、李晉峰即李晉
    峰婦產科診所、楊玉崑即東光眼科診所、陳明正即陳明正內
    科診所、陳東佑即陳東佑皮膚科診所與黃文章即黃文章婦產
    科診所（下稱超群診所等人）為西醫基層診所，與被上訴人
    訂有「全民健康保險特約醫事服務機構合約」（下稱健保合
    約），辦理全民健康保險之醫療業務，負責提供保險對象醫
    療服務。被上訴人於完成民國93年及94年西醫基層總額支付
    制度點值結算作業後，因結算點值低於每點核定金額，就結
    算金額與核定金額相抵扣後，產生應追扣之醫療費用，遂於
    95年6月間由各分局發函向上訴人及超群診所等人追扣93年
    度、94年度之醫療費用。上訴人及超群診所等人申請複核，
    被上訴人仍維持原核定，遂提起給付訴訟，主張被上訴人應
    返還如原判決附表（共2頁）所示之金額及利息，經原判決
    駁回後，上訴人復提起上訴。
三、上訴人以原判決違背法令，主張略以：(一)上訴人於原審明確
    主張，依行政程序法第149條準用民法相關規定之結果，被
    上訴人實應提出足額之給付予上訴人，始合乎債之本旨，否
    則即須負債務不履行之責，無關乎被上訴人基於何等原因（
    如其主管機關之核定）而未依債之本旨為給付，且被上訴人
    代表國家與上訴人訂立醫事服務契約，焉可謂同屬國家法人
    之其上級機關違法導致其違約，係不可歸責於被上訴人之事
    由。原判決未審酌上訴人之主張，徒以「被告（即被上訴人
    ）必須受到費協會（即醫療費用協定委員會，下同）或健保
    主管機關…核定之拘束」等論述，遽稱被上訴人得以免除債
    務不履行之責，顯有判決不備理由之瑕疵，且足以影響判決
    結果。(二)上訴人於原審主張93年7月23日修正之預防保健實
    施辦法所定之預防保健項目較修正前增加「兒童牙齒預防保
    健服務」及「婦女乳房檢查服務」等項目，然全民健康保險
    費用協定委員會協商結論與行政院衛生署（下稱衛生署）所
    核定之成長率，均未考量預防保健項目之增加，故93年度7
    月1日至12月31日及94年度之西醫基層醫療費用總額預算中
    ，均未編入「兒童牙齒預防保健服務」及「婦女乳房檢查服
    務」等預防保健項目費用，而被上訴人復就前揭費用，逕由
    醫療總額預算支付，因而導致前揭年度之總額預算實質減少
    ，致使上訴人所得分配之點值降低。原判決就此完全未予審
    酌，自屬行政訴訟法第243條第2項第6款之「判決不備理由
    或理由矛盾」之違背法令。(三)費協會92年12月16日費協字第
    0925901219號函及93年11月22日費協字第0935901374號函均
    無原判決所稱「預防保險…與西醫總額隸屬於不同總額部門
    」、「預防保險已涵蓋於94年之總額中」之情形，原判決認
    定預防保健已涵蓋於93年度及94年度之總額，亦有判決理由
    不備之瑕疵。(四)全民健康保險法（下稱健保法）第34條之規
    範目的，除有關公共利益之保障外，實亦寓有保障醫事服務
    機構之醫療服務費用財產利益之意旨，故該條規定實屬「保
    護規範」，而為上訴人得據以主張契約等保險給付之「主觀
    公權利」。因此，原判決認為上訴人不得基於該條規定，主
    張被上訴人取消高診次負擔之違約責任，顯有適用法規錯誤
    之違法情事等語。
四、惟查，原判決已論明：(一)依健保法第47條至第50條、第54條
    規定及衛生署91年5月8日衛署健保字第0910033954號函可知
    ，浮動點值係訴外人衛生署本於職權，依健保法第54條授權
    訂定，以利全民健康保險總額支付制度之實施，屬規範保險
    人與保險醫事服務機構間關係之細節性事項，核未逾越法律
    規定，自為兩造辦理全民健康保險事務所應遵循。而採用總
    額預算支付制度，目的在透過協商，合理控制醫療費用，實
    務運作時，醫療服務係以相對應點數反映各項服務成本，又
    因每點支付金額係由「預算總額」除以實際總服務量即點數
    而得，故採回溯性計價，每點支付金額（即點值）會隨實際
    總服務量之增減而有所變動，而此制度運作所必然發生，浮
    動點值之計算結果非被上訴人所能變更，則被上訴人就各季
    醫療服務之點數之點值未確定前暫先核算給付予醫事服務機
    構之醫療費用，究有無短、溢付，而應行補付、追扣或追償
    等情事，尚待於每點醫療服務總點數費用（即點值）核算確
    定時始得據以計算查知。本件所涉期間之醫療服務點值，係
    先後94年5月17日、9月2日公告93年第1-3季之點值，於94年
    8月24日始確認西醫基層93年點值，至94年第1季至第4季，
    則分別於94年8月24日、94年10月26日、95年2月15日、95年
    5月3日確認，從而，被上訴人依該已確定之浮動點值而追扣
    93年度、94年度之溢付金額及利息，自無不合。(二)依86年5
    月2日全民健康保險特約醫療院所調整一般門診診察費及交
    付處方診察費協商會議紀錄、衛生署86年5月29日衛署健保
    字第86028050號公告可知，醫藥分業釋出處方箋之點數獎勵
    措施，自86年間起即經醫事服務機構與被上訴人依健保法第
    51條第1項達成共識，擬訂後報請主管機關衛生署核定公告
    實施，嗣於西醫基層總額支付制度自90年7月實施後，被上
    訴人估算各年總額費用之基礎，沿襲前揭包含該釋出處方箋
    之費用在內之醫療費用支付標準，並非總額實施後始增加之
    支付。(三)依健保法第1條、第6條第1項、第31條、第50條第1
    項、健保醫事機構特約及管理辦法第3條可知，醫療給付係
    經由保險人（即被上訴人）與醫療院所締結醫事服務合約方
    式，透過保險醫事服務機構對保險對象提供醫療服務，事後
    由保險人支付醫療費用予保險醫事服務機構之型態為之。至
    於全民健康保險制度決策之形成，則非被上訴人之權責，尤
    非健保合約所生之契約義務。另「高診次部分負擔」制度，
    前於90年6月11日公告，嗣衛生署以92年12月1日衛署健保字
    第0922600307號公告取消，並自93年1月1日起生效，可知「
    高診次部分負擔」制度之權責機關為訴外人衛生署，而健保
    法第33條並未就「高診次部分負擔」為任何規範，衛生署自
    有裁量權。況依健保法施行細則第70條之1規定及健保法第
    34條規範之目的，被上訴人依主管機關即衛生署92年12月1
    日公告辦理，尚難認有何違法或違反系爭健保合約情事。(四)
    預防保健之服務費用部分，西醫基層總額部門第1期（90年7
    月至91年12月）、第2期（92年）、第3期（93年）及第4期
    （94年），分別由費協會90年5月22日費協字第090Z000112
    號函暨衛生署以90年5月25日衛署健保字第0900030378號函
    核定、費協會91年12月16日費協字第091Z000699號函暨衛生
    署以91年12月23日衛署健保字第0910081420號函核定、費協
    會92年12月16日費協字第0925901219號函暨衛生署以92年12
    月24日衛署健保字第0920066458號函核定及費協會93年11月
    22日費協字第0935901374號函暨衛生署以93年12月29日衛署
    健保字第0932600469號函核定。從而，預防保健之服務費用
    （例如子宮頸抹片檢查、孕婦產檢）已涵蓋於93年度、94年
    度之總額外，並就其他項目額外編列預算，自不會使點值下
    降，且被上訴人依衛生署所核定事項辦理，自無違約可言。
    (五)自負額制度之採行，須先由訴外人衛生署訂定辦法，於無
    相關辦法之前，被上訴人自無從推行，且無從認定因未實施
    自負額制度致上訴人所受之損害為何，該自負額制度縱認會
    使就診次數增加而降低點值，亦難認係被上訴人違約行為所
    導致。(六)法定傳染病之預防、控制、調查、研究、通報、監
    視等由行政院疾病管制局負責，被上訴人依法予以協助，依
    「中央健康保險局代辦法定傳染病強制移送隔離治療之費用
    給付作業說明」，被上訴人僅接受申報、代付之作業平台，
    而費用則由被上訴人依傳染病防治法向相關政府單位（疾病
    管制局）辦理撥付，是以，該代辦費用並非健保法第47條所
    稱每年度醫療給付費用總額範圍。亦即各年度醫療給付費用
    總額（醫院總額部門）未涵括法定傳染病之代辦費用，而醫
    院申報代辦醫療費用於計算點值時（分母）亦須予排除，自
    不會造成點值下降，更難謂係被上訴人違約行為所導致等語
    ，並就上訴人之主張，何以不足採取，分別予以指駁甚詳，
    其所適用之法規與該案應適用之法規並無違背，與解釋、判
    例亦無牴觸，顯無不適用法規或適用不當、判決理由不備或
    矛盾之情形。上訴意旨無非重述其在原審業經主張，並以其
    主觀之法律見解，就原審取捨證據、認定事實之職權行使指
    摘其為不當，並就原審已論斷者，泛言未論斷，或就原審所
    為論斷，泛言其論斷矛盾，核與所謂判決「違背法令」之情
    形顯不相當，難認對原判決之如何違背法令已有具體之指摘
    。依首開規定及說明，應認其上訴為不合法。
五、據上論結，本件上訴為不合法。依行政訴訟法第249條第1項
    前段、第104條，民事訴訟法第95條、第78條、第85條第1項
    前段，裁定如主文。
中　　華　　民　　國　　100　 年　　8　　 月　　18　　日
                    最高行政法院第五庭
                        審判長法官　藍　獻　林
                              法官　廖　宏　明
                              法官　姜　素　娥
                              法官　林　文　舟
                              法官　胡　國　棟

以  上  正  本  證  明  與  原  本  無  異
中　　華　　民　　國　　100　 年　　8　　 月　　18　　日
　　　　　　　　　　　　　　　書記官　賀　瑞　鸞